---
title: "CornellaCarRentalStudy"
author: "acamarav&rperiss"
date: "12/12/2020"
output: html_document
---

```{r setup, include=FALSE}
knitr::opts_chunk$set(echo = TRUE)
```

******
# Introducció
******
## Presentació


## Objectius



# Font de dades


  
##  Revisió de les dades, extracció visual d'informació i preparació de les dades

Càrrega de les dades:

```{r message= FALSE, warning=FALSE}
data<-read.csv("",header=T,sep=",")
attach(data)
```


Començarem fent una breu anàlisi de les dades ja que ens interessa tenir una idea general de les dades que disposem. Per això, primer calcularem les dimensions de la nostra base de dades i analitzarem quins tipus d'atributs tenim.


```{r}
dim(data)
```

És de gran interès saber si tenim molts valors nuls (camps buits) i la distribució de valors per variables. És per això recomanable començar l'anàlisi amb una visió general de les variables. Mostrarem per a cada atribut la quantitat de valors perduts mitjançant la funció summary.

```{r}
summary(data)
```



## Creació del model, qualitat del model


## Validació del model amb les dades reservades
Una vegada tenim el model, podem comprovar la seva qualitat predient la classe per a les dades de prova que ens hem reservat al principi.


